臺灣臺中地方法院簡易民事判決
111年度中簡字第918號
原      告  林忻慧  
訴訟代理人  黃呈利律師
被      告  林明滄  
訴訟代理人  游雅鈴律師
上列當事人間確認本票債權不存在事件，本院於民國111年10月6
日言詞辯論終結，判決如下：
    主       文
確認被告所持有發票人為原告、發票日為民國108年2月25日、票
據號碼為TH365238、票面金額為新臺幣300萬元、到期日為民國1
08年5月31日之本票，於超過新臺幣1,446,840元部分，對原告之
票據債權不存在。
原告其餘之訴駁回。
訴訟費用由被告負擔百分之85，餘由原告負擔。
    事實及理由
一、原告主張：被告持有原告所簽發、發票日為民國108年2月25
    日、票據號碼為TH365238（起訴狀第1頁誤載為TH365283）
    、票面金額為新臺幣（下同）300萬元、到期日為108年5月3
    1日之本票（下稱系爭本票）1紙，向本院聲請本票裁定准許
    強制執行，經本院以111年度司票字第1351號民事裁定准予
    強制執行在案（下稱系爭民事裁定）；然原告已陸續清償1,
    837,583元，尚欠被告之金額僅為1,162,417元，則被告就系
    爭本票對原告之債權逾1,162,417元部分之債權並不存在，
    而被告既已依系爭本票對原告聲請本票准許強制執行，並經
    系爭民事裁定准予強制執行在案，原告當將權益受損，自有
    確認利益，為此請求判決確認被告持有原告所簽發之系爭本
    票，其債權逾1,162,417元部分，對原告之票據債權不存在
    等語。並聲明：㈠確認被告持有原告所簽發之系爭本票，其
    債權逾1,162,417元部分，對原告之票據債權不存在。㈡訴訟
    費用由被告負擔。
二、被告則以：
　　就原告主張被告持有原告所簽發之系爭本票，原告分別於10
    8、109、110年陸續清償票款，迄今僅清償了1,553,160元，
    本金尚餘1,446,840元未償，從而，被告持有系爭本票之債
    權，僅於逾1,446,840元之部分不存在等語，資為抗辯。並
    聲明：㈠原告之訴駁回。㈡訴訟費用由原告負擔。
三、得心證之理由：
  ㈠確認法律關係之訴，非原告有即受確認判決之法律上利益者
    ，不得提起之，民事訴訟法第247條第1項前段定有明文。又
    所謂「即受確認判決之法律上利益」，係指因法律關係之存
    否不明確，致原告在私法上之地位有受侵害之危險，而此項
    危險得以對於被告之確認判決除去者而言（最高法院40年臺
    上字第1031號、52年臺上字第1240號判例意旨參照）。查被
    告持系爭本票向本院聲請本票裁定，並經本院以系爭民事裁
    定准許強制執行在案，是系爭本票既由被告持有且已對原告
    行使票據權利，而原告否認系爭本票上之債權，顯然兩造就
    系爭本票債權存在與否已發生爭執，如不訴請確認，原告在
    私法上之地位將有受侵害之危險，則原告聲明請求確認本票
    債權不存在之訴，即有確認之法律上利益。
  ㈡按票據債務人不得以自己與發票人或執票人之前手間所存抗
    辯之事由對抗執票人；但執票人取得票據出於惡意者，不在
    此限，票據法第13條定有明文。依此規定，票據債務人祇不
    得以自己與發票人或執票人之前手間所存抗辯之事由，對抗
    執票人，若以其自己與執票人間所存抗辯之事由資為對抗，
    則非法所不許（最高法院46年臺上字第1835號判例意旨參照
    ）。查原告主張兩造為系爭本票之直接前後手，系爭本票所
    擔保之債務業已陸續清償等情，業據原告提出存摺內頁明細
    、本院111年度司票字第1351號民事裁定等件影本為據（見
    本院卷第27-51頁），而被告辯稱：原告分別於108、109、1
    10年陸續清償票款，迄今僅清償了1,553,160元，並非1,837
    ,583元等情，有被證1之表格、民事聲請本票裁定強制執行
    狀、民事聲請強制執行狀、兩造間Line對話紀錄翻拍照片、
    原告住處大樓管理室值勤工作日誌等件在卷可稽（見本院卷
    第65-76頁），原告並不爭執被告所辯之上情（見本院卷第1
    23頁），堪認屬實。蓋當事人對於他造主張之事實，於言詞
    辯論時不爭執者，視同自認，民事訴訟法第280條第1項前段
    定有明文，且依同法第436條第2項之規定，於簡易訴訟程序
    亦適用之。本件原告就被告前揭答辯之事實，於本院言詞辯
    論時表示不爭執（見本院卷第123頁），是依前開規定，視
    同自認，堪信被告上開抗辯為真實。
  ㈢承上，系爭本票所擔保之債權既已經原告清償1,553,160元，
    被告自不得就系爭本票逾1,446,840元部分再享有票據上之
    權利。從而，原告據以提起本訴，請求確認被告執有原告所
    簽發之系爭本票逾1,446,840元部分，對於原告之票據債權
    不存在，為有理由，應予准許。原告其餘逾此範圍之主張即
    無理由，應予駁回。
四、訴訟費用負擔之依據：民事訴訟法第79條。
中　　華　　民　　國　　111 　年　　10　　月　　20　　日
                  臺灣臺中地方法院臺中簡易庭
                                  法　官　林秉暉
以上為正本係照原本作成。
如不服本判決，應於送達後20日內，向本院提出上訴狀並表明上
訴理由，如於本判決宣示後送達前提起上訴者，應於判決送達後
20日內補提上訴理由書（須附繕本）。如委任律師提起上訴者，
應一併繳納上訴審裁判費。
中　　華　　民　　國　　111 　年　　10　　月　　20　　日
                                  書記官  巫惠穎